【裁判字號】    98,訴緝,74
【裁判日期】    980331
【裁判案由】    毒品危害防制條例
【裁判全文】
臺灣板橋地方法院刑事判決              98年度訴緝字第74號
公  訴  人  臺灣板橋地方法院檢察署檢察官
被      告  甲○○
                  （現另案於臺灣臺北監獄臺北分監執行中）
上列被告因違反毒品危害防制條例案件，經檢察官提起公訴（97
年度毒偵字第2190號），於本院準備程序進行中，被告就被訴之
事實為有罪陳述，經告知被告簡式審判程序之旨，並聽取當事人
之意見後，裁定進行簡式審判程序判決如下：
    主  文
甲○○施用第一級毒品，累犯，處有期徒刑玖月。扣案之第一級
毒品海洛因驗餘淨重參點零壹玖陸公克沒收銷燬，包裝上開海洛
因之外包裝袋參只、注射針筒壹支、磅秤貳個、海洛因殘渣袋拾
包、分裝袋伍拾個，均沒收；又施用第二級毒品，累犯，處有期
徒刑伍月。扣案之第二級毒品甲基安非他命驗餘淨重零點零柒參
捌公克沒收銷燬，包裝上開甲基安非他命之外包裝袋壹只、吸食
器壹組、磅秤貳個，均沒收；又持有第二級毒品，累犯，處拘役
貳拾日，如易科罰金，以新臺幣壹仟元折算壹日。扣案之第二級
毒品大麻驗餘淨重零點貳陸零捌公克沒收銷燬。包裝上開大麻之
外包裝袋壹只沒收之。應執行有期徒刑壹年。扣案之第一級毒品
海洛因驗餘淨重參點零壹玖陸公克、第二級毒品甲基安非他命驗
餘淨重零點零柒參捌公克，均沒收銷燬，包裝上開海洛因之外包
裝袋參只、包裝上開甲基安非他命之外包裝袋壹只、注射針筒壹
支、磅秤貳個、海洛因殘渣袋拾包、分裝袋伍拾個及吸食器壹組
，均沒收。
    事實及理由
一、犯罪事實：
(一)甲○○前因施用毒品案件，經臺灣高雄地方法院以89年度毒
    聲字第8523號裁定送勒戒處所觀察、勒戒後，因認有繼續施
    用毒品之傾向，經同法院以89年度毒聲字第9253號裁定令入
    戒治處所施以強制戒治，嗣因戒治成效經評估為合格，經同
    法院以90年度毒聲字第2110號裁定停止戒治，於民國90年4
    月19日停止戒治出所，所餘期間付保護管束，迄90年11月23
    日戒治期滿未經撤銷，經臺灣高雄地方法院檢察署檢察官於
    90年12月19日以90年度戒毒偵字第1359號為不起訴處分確定
    。復於93年間因施用第二級毒品案件，經本院93年度簡字第
    1719號簡易判決判處有期徒刑3 月確定，於94年9 月28日縮
    短刑期執行完畢（於本案構成累犯）。又於96年間因施用第
    一級毒品案件，經本院以96年度訴字第3669號判決判處有期
    徒刑7 月確定，於98年3 月3 日入監執行，現正執行中。
(二)詎甲○○猶不知悔改，復基於施用第一級毒品及第二級毒品
    之犯意，於97年2 月17日17時許，在臺北縣樹林市○○路30
    8 巷2 弄2 號1 樓，以將第一級毒品海洛因摻入香菸內吸食
    之方式，施用海洛因乙次。另於97年2 月15日，在臺北縣板
    橋市友人住處，以將甲基安非他命置於玻璃球吸食器內燒烤
    吸食其生成煙霧之方式，施用甲基安非他命乙次。甲○○又
    基於持有第二級毒品大麻之犯意，於96年12月間某日，自真
    實姓名年籍均不詳之友人處取得第二級毒品大麻1 包（驗餘
    淨重0.2608公克）後即持有之。嗣於97年2 月17日22時許，
    在臺北縣樹林市○○路308 巷2 弄2 號1 樓為警查獲，並扣
    得甲○○所有之第一級毒品海洛因3 包（驗餘淨重3.0196公
    克）、第二級毒品甲基安非他命1 包（驗餘淨重0.0738公克
    ）、第二級毒品大麻1 包（驗餘淨重0.2608公克）及甲○○
    所有供施用第一級毒品海洛因及第二級毒品甲基安非他命所
    用之磅秤2 個、海洛因殘渣袋10只、分裝袋50個、吸食器1
    組及預備供施用海洛因所用之注射針筒1 支。經警採集尿液
    送驗結果，呈嗎啡及甲基安非他命類陽性反應，始悉上情。
(三)案經臺北縣政府警察局中和分局報告臺灣板橋地方法院檢察
    署檢察官偵查起訴，經合議庭裁定以簡式審判程序審理。
二、證據：
(一)被告甲○○於警詢、偵訊及本院訊問、審理時之供述。
(二)臺北縣政府警察局中和分局毒品案犯罪嫌疑人姓名及代碼對
    照表、臺灣檢驗科技股份有限公司CH/2008/20471 濫用藥物
    檢驗報告各乙紙。
(三)扣案之第一級毒品海洛因3 包（驗餘淨重3.0196公克）、第
    二級毒品甲基安非他命1 包（驗餘淨重0.0738公克）、第二
    級毒品大麻1 包（驗餘淨重0.2608公克）、注射針筒1 支、
    安非他命吸食器1 組、磅秤2 個、海洛因殘渣袋10包、分裝
    袋50個。
(四)交通部民用航空局航空醫務中心97年3 月13日航藥鑑字第09
    71438 號、航藥鑑字第0971436 號、航藥鑑字第0971437 號
    、航藥鑑字第0971435 號毒品鑑定書及法務部調查局濫用藥
    物實驗室鑑定書各乙紙。
三、按施用第一、二級毒品為犯罪行為，毒品危害防制條例第10
    條定有處罰明文。故施用第一、二級毒品者，依前揭規定本
    應科以刑罰。惟基於刑事政策，對合於一定條件之施用者，
    則依同條例第20條、第23條之規定，施以觀察、勒戒及強制
    戒治之保安處分。又毒品危害防制條例於92年7 月9 日修正
    公布，自93年1 月9 日施行，其中第20條、第23條將施用毒
    品之刑事處遇程序，區分為「初犯」及「五年內再犯」、「
    五年後再犯」。依其立法理由之說明：「初犯」，經觀察、
    勒戒或強制戒治後，應為不起訴處分或不付審理之裁定；經
    觀察、勒戒或強制戒治執行完畢釋放後，「五年內再犯」者
    ，因其再犯率甚高，原實施之觀察、勒戒及強制戒治既已無
    法收其實效，爰依法追訴或裁定交付審理。至於經觀察、勒
    戒或強制戒治執行完畢釋放後，「五年後再犯」者，前所實
    施之觀察、勒戒或強制戒治已足以遮斷其施用毒品之毒癮，
    為期自新及協助其斷除毒癮，仍適用「初犯」規定，先經觀
    察、勒戒或強制戒治之程序。從而依修正後之規定，僅限於
    「初犯」及「五年後再犯」二種情形，始應先經觀察、勒戒
    或強制戒治程序。倘被告於五年內已再犯，經依法追訴處罰
    ，縱其第三次（或第三次以上）再度施用毒品之時間，在初
    犯經觀察、勒戒或強制戒治執行完畢釋放五年以後，已不合
    於「五年後再犯」之規定，且因已於「五年內再犯」，顯見
    其再犯率甚高，原實施觀察、勒戒或強制戒治，已無法收其
    實效，即應依該條例第10條處罰。至於第三次（或第三次以
    上）施用毒品之時間，是否宜有期間限制？以多久為適宜？
    則分屬刑事政策、專門醫學之範圍，非審判機關所能決定，
    有待循立法途徑解決（最高法院97年第5 次刑事庭會議決定
    要旨可參）。查被告有如事實及理由欄一（一）所示之強制
    戒治執行完畢及於該強制戒治執行完畢5 年內再犯施用毒品
    ，經法院判處罪刑確定等情，有臺灣高等法院被告前案紀錄
    表乙份在卷可稽，被告既曾於強制戒治執行完畢釋放後「5
    年內再犯」施用毒品犯行，且經法院判處罪刑確定，又犯本
    案施用第一、二級毒品之犯行，自非屬毒品危害防制條第20
    條第3 項所定「5 年後再犯」之情形。是被告犯本案施用第
    一、二級毒品及第一級毒品之罪，事證明確，應依法論科。
四、按海洛因、甲基安非他命及大麻分別係毒品危害防制條例第
    2 條第2 項第1 款、第2 款所明定之第一級、第二級毒品，
    依同條例第10條第1 項、第2 項不得非法持有、施用。核被
    告甲○○所為，分別係犯毒品危害防制條例第10條第1 項、
    第2 項之施用第一級、第二級毒品罪及同條例第11條第2 項
    之持有第二級毒品罪。又起訴書雖未引用毒品危害防制條例
    第11條第2 項之條文，惟於事實欄已明確記載被告甲○○持
    有第二級毒品大麻之事實，該等部分業經起訴，本院自應加
    以裁判，附此敘明。被告施用第一級、第二級毒品前、後之
    持有第一級、第二級毒品犯行，為其施用之高度行為所吸收
    ，均不另論罪。被告所犯施用第一級毒品、第二級毒品犯行
    間，犯意各別、罪名有異，應予分論併罰。另依毒品危害防
    制條例第11條第4 項及法務部93年1 月7 日院台法字第0930
    080551號函之規定，持有第二級毒品達淨重10公克以上者，
    加重其刑至二分之一，查本件扣案之第二級毒品大麻驗餘淨
    重係0.2608公克，有前開交通部民用航空局航空醫務中心毒
    品鑑定書乙紙載明可按，尚未達上開加重其刑之標準，即無
    毒品危害防制條例第11條第4 項加重其刑規定之適用，併此
    敘明。又被告前有如事實及理由欄一（一）所述之前科及執
    行紀錄，有前開臺灣高等法院被告前案紀錄表乙份在卷可參
    ，其於有期徒刑執行完畢後，5 年內故意再犯本件有期徒刑
    以上之罪，為累犯，應俱依刑法第47條第1 項規定，加重其
    刑。審酌被告曾經觀察、勒戒及強制戒治執行完畢，竟再為
    本件施用毒品犯行，顯見其不思悔改，自制力亦顯不佳，其
    非法持有第二級毒品大麻，對個人身心戕害甚鉅，亦助長社
    會不良風氣；惟另考量被告於犯後已坦承犯行，而其施用毒
    品行為於本質上係屬自我戕害行為，反社會性之程度應屬較
    低，持有第二級毒品大麻之數量甚少等一切情狀，分別量處
    如主文所示之刑，並就有期徒刑部分，定其應執行之刑，以
    資懲儆。至扣案之第一級毒品海洛因驗餘淨重3.0196公克、
    第二級毒品甲基安非他命0.0738公克及第二級毒品大麻
    0.2608公克，均係毒品危害防制條例所規定之第一級及第二
    級毒品，應依毒品危害防制條例第18條第1 項前段之規定沒
    收銷燬之；又包裝上開海洛因之外包裝袋3 只、包裝上開甲
    基安非他命之外包裝袋1 只及包裝上開大麻之外包裝袋1 只
    （並非不可與毒品分離，係用於包裹毒品，防止其裸露、潮
    濕，便於攜帶施用）、吸食器1 組、磅秤2 個、海洛因殘渣
    袋10包及分裝袋50個，分別係被告所有供其施用第一級毒品
    、第二級毒品及持有第二級毒品大麻所用及施用第一級毒品
    預備之物，業經被告陳明在卷（詳本院98年3 月24日準備程
    序及簡式審判筆錄），併依刑法第38條第1 項第2 款之規定
    ，於其施用第一級毒品罪、施用第二級毒品罪及持有第二級
    毒品罪之罪刑宣告項下為沒收之諭知。
據上論斷，應依刑事訴訟法第273 條之1 第1 項、第299 條第1
項前段、第310 條之2 、第454 條第1 項，毒品危害防制條例第
10條第1 項、第2 項、第11條第2 項、第18條第1 項前段，刑法
第11條、第41條第1 項前段、第47條第1 項、第51條第5 款、第
38 條 第1 項第2 款，判決如主文。
本案經檢察官吳宗光到庭執行職務。
中    華    民    國    98    年    3     月    31    日
                  刑事第十三庭法  官  鄭燕璘
以上判決正本證明與原本無異。
如不服本判決，應於送達後十日內，向本院提出上訴狀（上訴書
狀應敘述具體理由）。
中    華    民    國    98    年    3     月    31    日
                              書記官  陳筱惠
附錄本案論罪科刑法條全文：
毒品危害防制條例第10條：
施用第一級毒品者，處6 月以上5 年以下有期徒刑。
施用第二級毒品者，處3 年以下有期徒刑。
毒品危害防制條例第11條：
持有第一級毒品者，處 3 年以下有期徒刑、拘役或新臺幣 5 萬
元以下罰金。
持有第二級毒品者，處 2 年以下有期徒刑、拘役或新臺幣 3 萬
元以下罰金。
持有專供製造或施用第一、二級毒品之器具者，處 1 年以下有期
徒刑、拘役或新臺幣 1 萬元以下罰金。
持有毒品達一定數量者，加重其刑至二分之一，其標準由行政院
定之。


司法院資訊處製作；財團法人民間司法改革基金會備份。
